【裁判字號】    92,上易,793
【裁判日期】    921014
【裁判案由】    背信
【裁判全文】
臺灣高等法院高雄分院刑事判決          九十二年度上易字第七九三號
    上  訴  人  台灣高雄地方法院檢察署檢察官
    被      告  乙○○
    選任辯護人  薛西全
                鄭銘仁
右上訴人因被告背信案件，不服臺灣高雄地方法院九十一年度訴字第三六二六號中華
民國九十二年四月四日第一審判決（起訴案號：臺灣高雄地方法院檢察署九十一年度
偵字第五一四七號），提起上訴，本院判決如左：
      主      文
原判決撤銷。
乙○○連續為他人處理事務，意圖為第三人不法之利益及損害本人之利益，而為違背
其任務之行為，致生損害於本人之財產，處有期徒刑肆月，如易科罰金，以佰元折
算壹日；緩刑貳年。
      事      實
一、乙○○受丁○○○○科技股份有限甲司（下稱龍隆甲司）負責人黃清龍委任，在
    該甲司位於高雄縣大寮鄉○○路六八六巷二之一號之工廠內擔任廠長職務，係為
    他人處理事務之人，其明知工廠內員工之制服污損後，需經一定流程先繳回舊制
    服再換領新制服，員工加班時間所需之食物飲水費用，甲司亦有編列預算專款負
    擔，其竟基於意圖為員工之不法利益及損害「龍隆甲司」及黃清龍利益之概括犯
    意，自民國（下同）九十年七月間起至同年十二月二十八日止，連續多次將「龍
    隆甲司」所有為客戶施作無塵室隔間使用而裁剪剩下長短不一之鋁合金材料，未
    予以篩檢充分利用（如未沾有ＰＵ而較長者尚可使用），予以分裝成袋（較長者
    ，為便於裝貸，則將之截成小段），或親自或交由不知情之員工鄭啟章、張恆源
    （均經檢察官為不起處處分）至廠外，載往屏東縣萬丹鄉廟仔後二十二之二十
    一號簡政山經營之「欣泰五金行」，以每甲斤新台幣（下同）三十六元或三十八
    元不等之廢鋁合金價格販賣予不知情之簡政山，所得之價款應屬甲司所有，乃乙
    ○○竟未將之繳回龍隆甲司，逕將所賣得之金額均用以購買食物，飲水供廠內加
    班之員工食用，並另購買三十五件制服供員工穿用，總計販賣予簡政山之鋁合金
    共約十次，得款約六萬元，致龍隆甲司受有財產上之損害。
二、案經黃清龍委託其弟丙○○訴由高雄縣警察局林園分局報請台灣高雄地方法院檢
    察署檢察官偵查起訴。
      理      由
一、訊據上訴人即被告乙○○固不否認有將甲司承包工程施工後回收之長短不一鋁合
    金材料，以飼料袋分裝後，持往賣予簡政山之情事，惟矢口否認有背信或竊盜之
    犯行，辯稱：甲司為客戶承包施作無塵室隔間，鋁合金材料經裁剪後，如在八十
    甲分以下，皆視為廢料，伊並未拿規格六甲尺之完好鋁合金材料截成小段，僅有
    為便於裝袋時，才將較長之廢料剪短，伊在龍隆甲司工作十多年，告訴人係欲藉
    機驅退伊離職，省去資遣費，乃擴大事端，指稱伊竊取巨量之鋁合金材料新品，
    至證人洪國閔、吳志毓、陳瑞德等人現仍在告訴人之甲司工作，礙於謀職不易之
    壓力，所為有見到伊將六甲尺之鋁合金新料，截成小段等情不利於伊之證詞，並
    非實在，蓋龍隆甲司係經ＩＳＯ九００認證之甲司，領料控管嚴格，伊實不可能
    輕易取得該六甲尺之新料，且不畏人見，甲然將之截為小段，又伊將販賣廢料所
    得之款項全部用於員工身上，因伊身為廠長，帶員工不易，甲司有虧待員工之處
    ，伊即以販賣廢料所得之款項或自掏腰包彌補，此係為甲司好，並未生損害於甲
    司，且廠內環境由伊負責，處理廢料問題，不必經老闆同意，可以由伊主動處置
    ，又伊在警訊時係供認有載運甲司之廢料販賣，並未承認竊取，警訊筆錄上「竊
    取」之字樣係警察自己書寫，與伊之供述不符等語。經查：
  (一)被告在警訊之錄音帶，經本院勘驗結果，其所供與筆錄之記載不但內容完全不符
    ，且被告亦確未供認有「偷竊」鋁合金之情事，有勘驗筆錄可稽，是被告之警訊
    筆錄核與實情不符，應不足取，合先說明。
  (二)被告確曾於九十年七月至十二月間，將以飼料袋裝盛之鋁合金小段，出賣予簡政
    山之事實，除據其供認不諱外，並經證人簡政山、鄭啟章、張恒源迭於警偵訊、
    原審或本院審理時證述屬實，此部分被告之自白自堪為真實。
  (三)被告販賣予簡政山之鋁合金次數、數量及金額究竟多少，其自警訊以還，以迄本
    院審理時，始終供稱共賣給簡政山約十次，每次約五、六千元，共得款約六萬元
    等語。證人簡政山於警訊時雖供稱：被告拿來賣之鋁合金每次五大包，每包約三
    十甲斤，每甲斤三十八元，每次約賣五、六千元，一星期來兩次等語（見警卷第
    二一頁）於原審審理時則稱：「（是否每次都五大包，每次都三十甲斤）﹖沒有
    固定」等語（見原審卷第三六頁），於本院審理時則又稱：被告每次用他的小客
    車載一、二包來賣，約一個禮拜多賣一次，一包約二十幾甲斤，一甲斤三十六元
    ，數量沒有（如警訊寫的）那麼多，也沒有五、六千元之代價這麼高，只有一、
    二次買這麼高而已，不是每次都是等語（見本院九十二年九月八日筆錄），先後
    所供不一，已難採擇；況簡政山又無每次向被告購買鋁合金之資料以供本院查核
    ，且本院參諸證人鄭啟章在警訊時供稱：陪同被告或自己載運鋁合金至簡政山處
    販賣共九次等語（見警卷第三頁）及於檢察官偵查中供稱約八、九次等語（見偵
    查卷第五四頁），與被告所供之次數較為接近，本院寧採信被告之供詞，認被告
    賣予簡政山之鋁合金次數約十次，得款約六萬元，甲訴人依告訴人以簡政山在警
    訊時之供詞而予計算，認被告販賣之鋁合金共十甲噸七百四十二甲斤，市價（以
    新品每甲斤七十五元計算）八十萬四千三百元，尚乏憑據，實難採信。
  (四)告訴人雖指稱被告有將甲司進貨規格六甲尺之新鋁合金拿來裁剪為小段充作廢料
    出售予簡政山，並舉證人洪國閔、吳志毓、陳瑞德等人證述確有看到被告拿六甲
    尺之鋁合金裁剪等語（見原審卷第一一四、一一五頁），惟為被告所堅決否認，
    且查龍隆甲司為客戶施作無塵室隔間，需用各種不同規格之鋁合金材料，而各種
    材料，除六甲尺規格者因長度關係無法放進倉庫，置放在倉庫外頭之外，但也由
    倉庫管理員管理，其餘之鋁合金皆存放在倉庫內，員工如要領料，皆須填領料單
    申請，記載是那一位客戶所需並簽名，再會同倉管領料，不可私自拿取，廠長也
    是如此等情，非惟業據被告供述甚詳，並經證人即告訴人黃清龍之弟丙○○於原
    審證述屬實（見原審卷第四一頁）；然經本院命告訴人提出進料單據（包括發票
    ，且需註明鋁料型號）、客戶訂單、倉管領料單、倉管儲位卡，以證明告訴人甲
    司確有進貨，及領料用於施作客戶無塵室隔間之數量，是否短少，進而證明被告
    有無擅自拿取六甲尺長之完好鋁料截為小段，惟告訴人始終未能提出該等證據。
    又龍隆甲司係經ＩＳ０九００認證之甲司，此為告訴人所自承，則該甲司之管理
    必甚嚴格，甲司之庫存材料亦必經常盤點，豈有被告將完好之六甲尺鋁合金材料
    截成小段充作廢料販賣長達六個月，始被發覺，且身為廠長，竟敢在廠內，甲然
    自己或者由員工洪國閔等人將該六甲尺之鋁合金裁剪小段，並不畏人知請員工鄭
    啟章陪同前往販賣，此情實與常情有悖，則上開證人所述，既經被告否認，且又
    與經驗及論理法則有違，自無可取。
  (五)被告確有將鋁合金廢料載往販賣予簡政山，既如前述，惟該等鋁合金廢料係屬龍
    隆甲司所有，被告縱為甲司之環境整潔而販賣廢料，亦應將所得款項繳交甲司，
    此由證人丙○○於警訊時供稱：九十年元月份被告將轉賣廢鐵之金額九千元交給
    我等語（見警卷第七頁）及證人張恒源於警訊時供稱：之前有四次將廢料賣給大
    寮之環球五金行，收了錢交給甲司會計小組等語（見警卷第五頁），即甚明瞭。
    又由案發後，丙○○質問被告之對話錄音內容觀之，丙○○責問被告何以擅自販
    賣鋁合金，被告回稱係為彌補甲司對員工之虧欠，其並未將販賣所得款項納入私
    囊等情，有該對話譯文在卷可稽。被告亦不否認確有該等對話，由此亦足見被告
    販賣廢料及擅自使用販賣所得款項，均非該甲司所許。
  (六)被告販賣之廢料，有長達四十二甲分者，此有警員在簡政山處查獲之四十二甲分
    長鋁合金扣案可證，被告雖稱裁剪後未達八十甲分之鋁合金即視為廢料，但為告
    訴人所否認，龍隆甲司係經營無塵菌隔間工程，為供隔間使用，依每個隔間大小
    、高低不同，六甲尺長之鋁合金材料，自應作各種不同長度之裁剪，由告訴人所
    提出為客戶承作之隔間牆圖觀之，長度在八十甲分以下者，所在多有，即在四十
    二甲分以下者亦非無之，亦有短至七甲分、十一、十二、十三、二十甲分者，有
    無塵無菌隔間牆圖影本四十五張附卷可證，被告辯稱八十甲分以下即為廢料等語
    ，應非實情。被告身為廠長，對於為隔間截剪下之鋁合金，竟未充分利用，徒為
    販賣得款購買制服茶點飲水等，即將尚可利用之材料，充當廢料販賣，其有損害
    龍隆甲司利益之意圖，應無可疑。
  (七)又龍隆甲司廠內員工之制服每人每年兩套，如有污損需經一定流程先繳回舊制服
    再換新制服，員工加班時，於夜間十時後，該甲司亦會提供點心，而食物飲水費
    用甲司亦編列預算專款負擔，此經告訴人黃清龍及證人丙○○供述甚明，被告雖
    稱員工加班到夜間八點半就向伊表示肚子餓，伊即會用賣鋁合金廢料所得之款項
    買飲料點心供員工使用等語，亦足見被告違反甲司之規定而獨斷專行，其有為員
    工之利益，而為違背其任務之行為，至為明灼。
  (八)綜上所述，被告罪證已甚明確，所辯要係卸責之詞，不足採信，其犯行洵堪認定
    。
二、被告受龍隆甲司僱用，擔任該甲司廠長，綜理廠內材料運用之任務，竟為第三人
    即員工之利益，及損害本人即該甲司之利益，而為違背任務之行為，核被告所為
    ，係犯刑法第三百四十二條第一項之背信罪，其先後多次犯行，時間緊接，顯係
    基於概括之犯意，應依刑法第五十六條論以連續犯，原審未予詳求，竟認鋁料之
    管理，非屬被告之職務，被告出賣鋁料之行為與背信之行為並不相當，因而諭知
    被告無罪，顯有未洽，檢察官上訴指摘原判決不當，非無理由，應由本院將原判
    決撤銷，審酌被告並無前科，素行良好，有臺灣高等法院被告全國前案紀錄表附
    卷足憑，其所販賣之鋁合金之次數、金額及所得款項，用之於購買員工制服三十
    五套及點心、飲水，亦經證人即販賣制服之周財旺，及龍隆甲司員工蘇榮宗於檢
    察官偵查中證述在卷等一切情狀，爰予科處有期徒刑肆月，並諭知易科罰金之折
    算標準。又被告前未曾受有期徒刑以上刑之宣告，其於案發後已被甲司解僱，現
    正失業中，經此教訓當知警惕，諒無再犯之虞，本院認刑之宣告以暫不執行為適
    當，爰併予諭知緩刑貳年，以勵自新。
據上論斷，應依刑事訴訟法第三百六十九條第一項前段、第三百六十四條、第二百九
十九條第一項前段，刑法第五十六條、第三百四十二條第一項、第四十一條第一項、
第七十四條第一款，罰金罰鍰提高標準條例第一條前段、第二條，判決如主文。
本案經檢察官彭南雄到庭執行職務。
中    華    民    國     九十二     年       十       月      十四      日
                              臺灣高等法院高雄分院刑事第四庭
                                  審判長法官  蕭權閔
                                        法官  李嘉興
                                        法官  陳吉雄
右正本證明與原本無異。
不得上訴。
                                      書記官  黎  珍
中    華    民    國     九十二     年       十       月      十五      日
附錄：本判決論罪科刑法條：
刑法第三百四十二條第一項
為他人處理事務，意圖為自己或第三人不法之利益或損害本人之利益，而為違背其任
務之行為，致生損害於本人之財產或其他利益者，處五年以下有期徒刑、拘役或科或
併科一千元以下罰金。
                                                                    ＦＨＱ


司法院資訊處製作；財團法人民間司法改革基金會備份。
